【裁判字號】    98,交訴,36
【裁判日期】    980430
【裁判案由】    公共危險
【裁判全文】
臺灣板橋地方法院刑事判決              98年度交訴字第36號
公  訴  人  臺灣板橋地方法院檢察署檢察官
被      告  乙○○
選任辯護人  蔚中傑律師
上列被告因公共危險案件，經檢察官提起公訴（98年度調偵字第
171 號），被告於準備程序進行中就被訴事實為有罪之陳述，經
告知簡式審判程序之旨，並聽取當事人之意見後，本院裁定由受
命法官獨任進行簡式審判程序，並判決如下：
    主    文
乙○○服用酒類，不能安全駕駛動力交通工具而駕駛，處拘役伍
拾捌日，如易科罰金，以銀元佰元即新臺幣玖佰元折算壹日，
減為拘役貳拾玖日，如易科罰金，以銀元佰元即新臺幣玖佰元
折算壹日；又駕駛動力交通工具肇事，致人受傷而逃逸，處有期
徒刑壹年，減為有期徒刑陸月，如易科罰金，以銀元佰元即新
臺幣玖佰元折算壹日。
    事    實
一、鄭志喨於民國95年4 月11日某時，在不詳地點飲用酒類後，
    已達不能安全駕駛動力交通工具之程度，竟仍騎乘車牌號碼
    GIQ-312 號重型機車上路，嗣於同日晚間8 時30分許，途經
    臺北縣新莊市○○路（由樹林往新莊方向）地下道出入口時
    ，與騎乘車牌號碼BID-937 號重型機車而同向行駛之甲○○
    人車發生擦撞，雙方人車均因之倒地，甲○○且受有右側鎖
    骨骨折、身體多處挫傷、右鎖骨骨折、右胸壁挫傷等傷害（
    惟乙○○所涉過失傷害部分，業經檢察官另為不起訴處分確
    定）；詎鄭志喨雖倒地起身後，曾趨往甲○○處查看併悉此
    際容有車禍肇事致人受傷情事，然竟未待警方到場處理，亦
    未留下任何聯絡方式，即基於肇事逃逸之犯意，復逕自騎車
    離開現場；惟因鄭志喨於案發之際，曾於上開事故現場旁之
    工地，向工地人員借用手機撥打市內電話回家聯絡事宜，員
    警林信成乃依該市內電話號碼循線查悉上情，復於同日晚間
    10時47分許，由員警陳建彰前往臺北縣新莊市○○路613 號
    鄭志喨父親住處，查獲鄭志喨，並測得鄭志喨斯時之呼氣酒
    精濃度值仍高達每公升0.61毫克。
二、案經臺北縣政府警察局新莊分局報告臺灣板橋地方法院檢察
    署檢察官偵查後起訴。
    理    由
一、認定犯罪事實所憑之證據及理由：
    訊據被告對前揭犯罪事實，於本院審理中坦承在卷，併經被
    害人甲○○於警詢及偵查中指訴綦詳，且據證人林信成、陳
    建彰於偵查中證述在卷；此外，復有呼氣酒精濃度測定單、
    道路交通事故調查報告表、道路交通事故調查報告表(一)、(二)
    、車籍查詢- 基本資料詳細畫面、現場相片、衛生署台北醫
    院、台北醫學大學附設醫院所出具之甲○○診斷證明書等在
    卷可稽，足認被告之自白與事實相符，可以採信；本件事證
    明確，被告犯行堪以認定。
二、新舊法比較：
    按被告行為後，刑法業於94年2 月2 日修正公布，並自95年
    7 月1 日起生效施行。次按行為後法律有變更者，適用行為
    時之法律，但行為後之法律有利於行為人者，適用最有利於
    行為人之法律，現行刑法第2 條第1 項定有明文，此條規定
    乃與刑法第1 條罪刑法定主義契合，而貫徹法律禁止溯及既
    往原則，係規範行為後法律變更所生新舊法律比較適用之準
    據法，是刑法第2 條本身雖經修正，惟因屬適用法律之準據
    法，本身尚無比較新舊法之問題，應一律適用裁判時之現行
    刑法第2 條規定以決定適用之刑罰法律，合先敘明。又本次
    刑法修正之比較新舊法，應就罪刑有關之共犯、未遂犯、想
    像競合犯、牽連犯、連續犯、結合犯，以及累犯加重、自首
    減輕暨其他法定加減原因（如身分加減）與加減例等一切情
    形，綜其全部罪刑之結果而為比較，此有最高法院95年5 月
    23日95年第8 次刑事庭會議決議可資參照；茲將本件所涉新
    舊法比較說明如下：
(一)、按修正前刑法第33條第5款規定：「罰金：1元以上」，修正
    後刑法第33條第5款規定：「罰金：新台幣1千元以上，以百
    元計算之」，比較結果，應以修正前刑法第33條第5 款規定
    較有利於被告。
(二)、被告行為後，刑法第185 條之3 於97年1 月2 日亦經修正公
    布，併自同年月4 日起施行，將刑度從「1 年以下有期徒刑
    、拘役或3 萬元以下罰金」，提高為「1 年以下有期徒刑、
    拘役或科或併科15萬元以下罰金」，比較新舊法適用結果，
    修正後規定當非有利於被告。
(三)、本案經綜合比較前述各項法律變更之結果後，修正後之法律
    規定並未對被告更為有利，依據刑法第2 條第1 項前段，應
    一體適用被告行為時即修正前刑法相關規定予以論處。
三、應適用之法律、科刑審酌事由：
(一)、核被告所為，係犯刑法第185 條之3 之服用酒類不能安全駕
    駛動力交通工具而駕駛罪（97年1 月2 日修正前）、同法第
    185 條之4 之駕駛動力交通工具肇事致人受傷而逃逸罪；其
    所犯上開2 罪間，犯意個別、行為互殊，應予分論併罰。另
    按汽車駕駛人酒醉駕車，因而致人受傷或死亡，依法應負刑
    事責任者，加重其刑至2 分之1 ，道路交通管理處罰條例第
    86條第1 項規定固有明文，然依其文義觀察，係以無駕駛執
    照或酒醉之人駕駛汽車，因過失致人受傷或死亡，應負刑法
    第284 條、第276 條之過失傷害或過失致人於死罪責者，始
    有其適用甚明，至刑法第185 條之4 之肇事逃逸罪，則在處
    罰駕駛動力交通工具者，於肇事致人死傷後而逃逸之行為，
    尚不在得依前揭道路交通管理處罰條例第86條第1 項之規定
    加重其刑之範圍；此經最高法院著有92年度臺非字第50號判
    決要旨可供參照，是就被告本件所犯肇事逃逸罪部份，尚無
    適用道路交通管理處罰條例第86條第1 項規定加重其刑之情
    形，附此敘明。
(二)、爰審酌被告於車禍肇事後竟不思即時救助傷患，反而逕行逃
    逸，已陷被害人於傷勢加劇、求償無門之危險，甚屬不該，
    惟念其犯後坦認犯行，並斟酌其犯罪之動機、目的、手段等
    一切情狀，就其前開所犯2 罪，分別量處如主文所示之刑，
    並就所處拘役刑部分，依95年7 月1 日修正前刑法第41條第
    1 項前段等規定諭知如易科罰金之折算標準（按刑法第41條
    有關易科罰金折算標準之規定，於被告本件犯行後經修正，
    而此乃屬科刑規範事項之變更，其折算標準為裁判時所應諭
    知，自有就新舊法規定比較之必要；惟就易刑處分之比較適
    用，不在論罪部分之整體比較適用範圍，可自行比較適用較
    有利於行為人之易刑處分，此經臺灣高等法院暨所屬法院以
    95年法律座談會刑事類提案第3 、4 號法律問題可供參考；
    茲審諸關於易科罰金之折算標準，修正前刑法第41條第1 項
    及廢止前罰金罰鍰提高標準條例第2 條之規定，乃以銀元30
    0 元即新臺幣900 元折算1 日，惟若依修正後刑法第41條第
    1 項前段〈罰金罰鍰提高標準條例第2 條已同時刪除〉之規
    定，則以新臺幣1 千元、2 千元或3 千元折算1 日，二者相
    較之下，自係以修正前之規定較有利於被告，是應依修正前
    之刑法第41條第1 項前段等相關規定，諭知如易科罰金之折
    算標準），以資懲儆。又被告所犯上開2 罪之犯罪時間均在
    96年4 月24日以前，符合中華民國九十六年罪犯減刑條例之
    減刑條件，爰依該條例第2 條第1 項第3 款之規定，各減其
    刑期2 分之1 ，另依該條例第9 規定，於減刑後之有期徒刑
    部分，依修正前刑法第41條第1 項前段等規定，復諭知如易
    科罰金之折算標準，以示儆懲。
據上論斷，應依刑事訴訟法第273 條之1 第1 項、第299 條第1
項前段，刑法第2 條第1 項前段、第185 條之3 （97年1 月2 日
修正前）、第185 條之4 、第41條第1 項前段（95年7 月1 日修
正前），罰金罰鍰提高標準條例第1 條前段、第2 條（廢止前）
，中華民國九十六年罪犯減刑條例第2 條第1 項第3 款、第7 條
、第9 條，判決如主文。
本案經檢察官郭季青到庭執行職務。
中    華    民    國    98    年    4     月    30    日
                  交通法庭  法  官  陳明偉
如不服本判決應於送達後10日內向本院提出上訴狀
以上正本證明與原本無異。
                            書記官  陳玉心
中    華    民    國    98    年    4     月    30    日
附錄本案論罪科刑法條全文：
中華民國刑法第185條之3（修正前）
服用毒品、麻醉藥品、酒類或其他相類之物，不能安全駕駛動力
交通工具而駕駛者，處1 年以下有期徒刑、拘役或3 萬元以下罰
金。
中華民國刑法第185條之4
駕駛動力交通工具肇事，致人死傷而逃逸者，處6 月以上5 年以
下有期徒刑。


司法院資訊處製作；財團法人民間司法改革基金會備份。
